臺灣花蓮地方法院刑事判決　　　　　　　　　　　　　　九十年度易字第五六七號
　　公　訴　人　臺灣花蓮地方法院檢察署檢察官
　　被　　　告　丁○○
右列被告因重利案件，經檢察官提起公訴（九十年度偵字第九０九號），本院判決如
左︰
    主  文
丁○○乘他人急迫貸以金錢，而取得與原本顯不相當之重利，累犯，處有期徒刑肆月
，如易科罰金，以參佰元折算壹日。
    事  實
一、丁○○前因傷害案件，經本院於民國八十五年一月十七日以八十四年度訴字第四
    四八號判處有期徒刑十月確定，並於八十六年三月三十一日執行完畢，竟不知悔
    改，乘甲○○急需用款之際，先於八十九年六月二十二日，貸予甲○○新臺幣（
    下同）二萬，約定以十天為一期，並先扣取一期利息四千元，月息六十分利，而
    取得顯與原本不相當之利息，並要求甲○○簽發本票乙紙面額二萬元一紙（票號
    ：五七五三五一，發票人甲○○，發票日八十九年六月二十二日，到期日八十九
    年六月三十日）作為擔保，嗣於同年七月十六日，甲○○再開立本票乙紙面額十
    萬元（票號：四九四六三一號，發票日：八十九年七月十六日，到期日：八十九
    年八月十五日）予丁○○作為擔保，內含前次借款二萬元及扣取三個月利息三萬
    八千元（相當每一月利息一萬二千六百六十七元），以及前次借款之四千元利息
    ，而實際借得三萬八千元，且同時以甲○○所有之車牌號碼：ＨＱ─七０七二號
    自小客車、原始汽車登記資料、汽車行照交予丁○○收執作為擔保，又於同年月
    十六日，甲○○認所借款項不足，再向丁○○貸予一萬五千元，並簽發本票乙紙
    面額一萬五千元（票號：一一二六八一號，發票日：八十九年七月十九日，到期
    日：八十九年八月十五日）作為擔保，即本金為五萬三千元（即３８, ０００＋
    １５, ０００＝５３, ０００），相當月息二十四分利（１２, ６６７/５３,
    ０００＝０˙２３９）；嗣於九十年一月十六日十六時五十分許，經警搜索丁○○位於花蓮縣花蓮市豐村一一七之四十八號住處，扣得上開本票三張及甲○○退
    伍令影本乙紙，始查獲上情。
二、案經花蓮縣警察局花蓮分局報請臺灣花蓮地方法院檢察署檢察官偵查起訴。
    理  由
一、訊據被告丁○○矢口否認有何重利犯行，並辯稱：係被害人甲○○於八十九年六
    月份先向伊借款二萬元，並約定一星期後清償，但未約定利息，然屆期被害人甲○○還不出來，所以於同年七月十六日，被害人甲○○將其所有之車牌號碼：Ｈ
    Ｑ─七０七二號自小客車以十八萬元出賣予伊用以抵償借款，故伊交付車款十萬
    元予被害人，並要求被害人先簽發十萬元本票予伊收執，用以證明買賣關係存在
    ，俟該車過戶完成後伊再交付餘款，惟因被害人已將該車典當予請鄉親當鋪，於
    同年七月底時，該車遭請鄉親當鋪取走變賣云云。經查，被告供承：被害人甲○○於八十九年六月份向其借二萬元以支付房租，當時以現金支付，並沒有談要付
    利息，說一個禮拜後要還，因他錢還不出來，就想於九十年六月二十五日把車賣
    給我以抵償借款，但是在七月底時，因被害人甲○○已將車子抵押給請鄉親當舖
    ，為該當舖將車取回賣掉等情（見本院卷第三十一頁），但證人戊○○即請鄉親
    當舖老闆結證稱：甲○○在八十九年借款十萬元，後來他自己賣給一個修理廠，
    還我全部的錢（見本院卷第七十八頁）；證人丙○○即將系爭車輛賣予證人乙○○之人及證人己○○即丙○○之夫結證稱：不認識甲○○、戊○○，而證人己○○證稱：認識丁○○，有一次車子壞掉（指系爭車輛），要我們去拖吊，估計修
    理費是一萬多元，當時他沒有錢付拖吊費一千元，所以用被害人甲○○之身分證
    抵押，後來被告有將車拖走，並沒有修理，且系爭車輛之車款是以現金交予被告
    等語；證人丙○○證陳：契約是我寫的，……有可能是車主請我們代售，所以出
    賣人就寫我們的名字等語（見本院卷第一一０頁及第一一一頁），且被告坦承：
    車子是在六月二十五日交給我的（見本院卷第一二四頁），並有證人乙○○與證
    人丙○○之買賣契約一紙、汽（機）車過戶申請登記書一份附卷足佐，綜上證據
    資料以觀，系爭車輛自八十九年六月二十五日即在被告占有中，而證人丙○○認
    識被告，但不認識請鄉親當舖老闆戊○○、被害人甲○○，而證人丙○○與證人
    乙○○簽訂買賣契約係八十九年八月十九日，並於八十九年八月二十一日完成所
    有權移轉登記，則其當係受被告委託出售系爭車輛自明，故被告所辯系爭車輛為
    請鄉親當舖老闆取走云云，自無可採。另查：被害人甲○○簽發本票合計三張，
    分別為發票日八十九年六月二十二日、到期日八十九年六月三十日、金額二萬元
    ；發票日八十九年七月十六日、到期日八十九年八月十五日、金額十萬元；發票
    日八十九年七月十九日、到期日八十九年八月十五日、金額一萬五千元，有本票
    三紙在卷可憑，依被告所陳：三張本票是要證明車輛買賣契約存在（見本院卷第
    三十一頁），但依前所述，系爭車輛於八十九年六月二十五日已交被告占有，則
    雙方果有汽車買賣契約存在，則在系爭車輛已在被告占有中，僅尚未為所有權移
    轉登記之情形下，被害人須簽發三張面額合計十三萬五千元之本票予被告持有以
    為擔保？實與社會交易之現狀相違，是以，被告所辯系爭本票係證明買賣契約之
    說詞亦無可採。綜上，被害人甲○○簽發前開本票三張交予被告、且於八十九年
    六月二十五日將系爭車輛ＨＱ─七０七二號交予被告占有，與現行汽車抵押借款
    之交易模式相符，故被害人之指訴自可信為真正。另有扣案之本票三紙及退伍令
    乙紙在卷足憑。從而，本件事證明確，被告犯行洵堪認定，應予依法論科。
二、核被告丁○○所為，係犯刑法第三百四十四條之重利罪。又被告前因傷害案件，
    經本院於八十五年一月十七日以八十四年度訴字第四四八號判處有期徒刑十月確
    定，並於八十六年三月三十一日執行完畢，此有臺灣高等法院被告全國前案紀錄
  表乙份附卷可憑，是被告受有期徒刑執行完畢，五年以內再犯有期徒刑以上之本
    罪，應依刑法第四十七條之規定，係累犯，應加重其刑。爰審酌被告之素行，犯
    罪之動機、利用他人之急迫、趁機收取重利、破壞社會金融交易秩序、被害人所
    受損害之程度以及犯罪後之態度等一切情狀，量處如主文所示之刑，並諭知易科
    罰金之折算標準。
據上論斷，應依刑事訴訟法第二百九十九條第一項前段，刑法第三百四十四條、第四
十七條、第四十一條第一項前段，罰金罰鍰提高標準條例第一條前段、第二條，判決
如主文。
本案經檢察官孫進興到庭執行職務。
中      華      民      國    九十一    年      七      月      十九    日
                              臺灣花蓮地方法院刑事庭
                                    審判長法官  陳淑媛
                                          法官  余明賢
                                          法官  饒金鳳
右正本證明與原本無異。
如對本判決不服，應於送達後十日內，向本院提出上訴狀。（應抄附繕本）告訴人或
被害人如對於本判決不服者，應具備理由請求檢察官上訴，其上訴期間之計算係以檢
察官收受判決正本之日期為準。
                                  法院書記官
中      華      民      國    九十一    年      七      月      二十九  日
附錄論罪法律條文：
中華民國刑法第三百四十四條（重利罪）：
乘他人急迫、輕率或無經驗貸以金錢或其他物品，而取得與原本顯不相當之重利者，
處一年以下有期徒刑、拘役或科或併科一千元以下罰金。
